【裁判字號】    97,聲,2854
【裁判日期】    971128
【裁判案由】    聲明異議
【裁判全文】
臺灣高等法院刑事裁定                  97年度聲字第2854號
聲  請  人  乙○○
上列異議人即受刑人因偽造文書等案件，對於臺灣高等法院檢察
署檢察官民國96年7月16日執行之指揮(96年度執減更戊字第4號
)，聲明異議，本院裁定如下:
    主  文
聲明異議駁回。
    理  由
一、聲請意旨略以：聲請人所犯之偽造文書案件（93年度上訴字
    第2767號）經減刑後，應執行刑期為有期徒刑6個月與所犯
    之強盜案件（94年度上訴字第529號）所處有期徒刑5年6月
    ，由於兩案符合數罪併罰之要件，為貴院裁定應執行之刑為
    有期徒刑5年9月（裁定案號：96年度聲減字第14號）。惟甲
    ○署所下達之系爭指揮書中，其羈押及折抵日數欄內所載內
    容，竟與鈞院所裁定之內容不符，似有違背法令之虞。該指
    揮書中，羈押及折抵日數欄所載之情形如下：
    (一)93年5月27日至93年8月26日（共計92日）係因偽造文書案
      件所受羈押之日數（兩刑中之最短期）。
    (二)94年4月26日至94年5月16日（共計21日）係因偽造文書執
      行之日數（為兩刑中之最短期，若把此21日計入強盜案件
      中，即為違法之舉。）
    (三)93年12月12日至94年4月25日（共計135日）係因強盜案件
      受羈押之日數（兩刑中之最長期）。
    (四)94年5月17日至94年7月13日（共計58日）係因強盜案件受
      羈押之日數（兩刑中之最長期）。
    (五)94年7月14日（刑期起算日期）至99年6月11日（執刑期滿
      日，共計差32日為5年）。
    (六)5年加58月加135日減32日（半年以183日算之）等於5年5
      月又10日，為強盜案件實際所執行之日數，尚差21日方符
      合減刑所諭知之刑期。
    (七)93年12月12日至99年6月11日共計5年6月（此為強盜案件
      本應依法執行之日數），若減去偽造文書執行之21日（94
      年4月26日至94年5月16日），則強盜案件卻差了21日，才
      能符合5年6月之規定無疑（因數罪併罰時，其兩刑中之最
      長期之刑期，依法應自始存在於卷內。）
    按刑法第45條規定（刑期自裁判確定之日起算），引用司法
    院釋字第1610號解釋（某甲先後犯子、丑兩罪，當丑罪執行
    時，應自丑罪羈押開始之日起，至該案確定時為止，計抵丑
    案之刑期，在丑罪以前，因子罪羈押之日數，仍應於子罪執
    行時計抵之。）足以證明: 聲請人於94年4月26日至94年5月
    16日所執行偽造文書案件之日數，依法不得算入於強盜案件
    應執行之刑期內無疑（反之即為不法之舉）顯見系爭指揮書
    確有違背法令之虞云云。
二、按受刑人之聲明異議，以受有不利益之執行指揮，為求自己
    利益請求法院救濟而設，故受刑人不得為自己之不利益而聲
    明異議。系爭指揮書中關於折抵刑期之日數部分，聲明異議
    人主張有不得計入之日數，形式上自屬對受刑人有利，受刑
    人竟對此部分有所爭執，自係為自己之不利益而聲明異議，
    顯與聲明異議之制度本旨相悖，其聲明異議已有未合。次按
    刑事訴訟法第484條所定得向法院聲明異議者，係以檢察官
    執行之指揮不當或違法者為限。而因法院裁定之誤，使受觀
    察勒戒人拘束自由期問無法折抵刑期，實有違法律之公平原
    則，故應比照感訓處分可互相折抵之規定，並參考新修正刑
    法第46條規定，羈押期間可折抵拘束人身自由之保安處分之
    精神，對於偵審期間之拘束人身自由之保安處分，應可折抵
    同一犯罪事實之有期徒刑（法務部96年7月3日法檢字第0960
    8023 99號函參照）。
三、查聲請人乙○○因偽造文書經臺灣士林地方法院92年度訴字
    第618號判決處有期徒刑1年，上訴後經本院93年度上訴字第
    2767號判決上訴駁回；另因強盜案件，經本院94年度上訴字
    第529號判決處有期徒刑5年6月，二罪，經本院94年度聲字
    第868號裁定應合併執行有期徒刑6年3月。嗣因減刑，經本
    院96年度聲減字第14號將偽造文書罪，有期徒刑1年減刑為
    有期徒刑6月，並重新定應執行刑為5年9月。受刑人於減刑
    前即在監服刑，雖本院96年5月31日96年度聲更(二)字第7號裁
    定撤銷檢察官94年執更戊字第120號指揮書，並於理由欄內
    載明另由臺灣高等法院檢察署檢察官為適法之處分，檢察官
    尚未另為適法之處分，適時依照本院96年度聲減字第14號減
    刑裁定，換發執行指揮書，並註明羈押及折抵日數為93年
    5月27日至93年8月26 日93年12月12日至94年7月13日止；
    共306日，經核與聲請意旨所載裁判確定前遭羈押之日數，
    並無不合。
四、次查聲請人偽造文書一案，前經臺灣士林地方法院92年訴字
    第618號判決有期徒刑一年，乙○○提起上訴，經本院93年
    上訴字第2767號案於93年11月26日判決上訴駁回。該判決於
    93年12月8日向住在桃園市○○路○段1177號14樓之送達代收
    人邱近魁送達，因未獲會晤送達代收人，乃於同日寄存於該
    轄區之桃園縣政府警察局桃園分局龍安派出所。本院93年上
    訴字第2767號案承辦股，誤認該判決已確定，即於94年1 月
    12日將該案送執行（聲請人另案於93年12月12日被羈押，因
    本院承辦股誤認前述判決已確定而送執行，乃借提執行，乙
    ○○即於94年4月26日起至同年5月16日在監服刑）。聲請人
    於94年1月20日對本院前述判決提起上訴，本院93年上訴字
    第2767號案即於94年2月25日，以乙○○上訴逾期為由，裁
    定駁回其上訴。聲請人不服該裁定提起抗告，最高法院94
    年台抗字第152號裁定，認本院前述判決於93年12月8日寄存
    送達，該送達依法應於93年12月18日始生效力（參看刑事訴
    訟法第62條及民事訴訟法第137條第1項、第138條第1、2項）
    ，而斯時聲請人已被羈押，該寄存送達是否合法有效，即值
    研究，乃裁定將本院93年上訴字第2767號於94年2月25日之
    裁定撤銷，將案卷發回本院。本院承辦股始於94年4月23 日
    以院信刑子字第0940004555號函臺灣高等法院檢察署撤銷前
    述之執行，請該署將案卷檢還，再將案卷送上訴，惟最高法
    院仍於94年6月30日以94年台上字第3521號判決以聲請人之
    上訴無理由，判決上訴駁回確定。凡此業經本院調取前述案
    卷核閱無異。而聲請人於案件未確定之際，因本院承辦股誤
    認已判決確定，而於94年4月26日至同年5月16日將聲請人移
    送在監執行。但聲請人偽造文書一案亦經最高法院駁回上訴
    而維持宣告有期徒刑一年之判決確定。乙○○於案件未確定
    之際被執行，此屬判決確定前拘束被告人身自由之強制處分
    ，參酌前開法務部函示見解之同一法理，為維護法律之公平
    及折抵刑期規定之精神，檢察官將判決未確定前所執行日數
    計入，折抵刑期，對聲請人亦無不利。
五、綜上，本件檢察官之執行指揮並無不當或違法之處，聲請人
    對執行命令聲明異議，自無可採，應予以駁回。
據上論斷，應依刑事訴訟法第486條，裁定如主文。
中    華    民    國    97    年    11    月    28    日
                  刑事第二十二庭審判長法  官  何菁莪
                                      法  官  洪于智
                                      法  官  江振義
以上正本證明與原本無異。
如不服本裁定，應於收受送達後五日內向本院提出抗告狀。
                                      書記官  陳媛容
中    華    民    國    97    年    11    月    28    日


司法院資訊處製作；財團法人民間司法改革基金會備份。
